臺灣臺北地方法院民事判決　　　　　　　95年度訴字第7312號
原　　　告　丙○○○
訴訟代理人　丁○○
被　　　告　甲○○
訴訟代理人　乙○○
當事人間請求侵權行為損害賠償事件，經本院刑事庭移送前來，
本院於中華民國96年5 月15日言詞辯論終結，判決如下：
    主      文
被告應給付原告新台幣壹佰貳拾陸萬玖仟壹佰捌拾肆元及自民國
九十五年三月二十四日起至清償日止，按年息百分之五計算之利
息。
原告其餘之訴駁回。
訴訟費用由被告負擔五分之二，餘由原告負擔。
本判決原告勝訴部分，於原告以新台幣肆拾伍萬元為被告供擔保
後，得假執行。但被告如以新台幣壹佰貳拾陸萬玖仟壹佰捌拾肆
元為原告預供擔保後，得免為假執行。
原告其餘假執行之聲請駁回。
    事實及理由
一、原告主張：
  (一)被告於民國94年6 月23日中午12時10分許，駕駛車牌號碼6D
    -2282 自用小客車，行駛至無交通號誌之台北市○○路○段
    453 巷口時，並未減速慢行、亦未讓正步行斑馬線上穿越馬
    路之原告先行通過，反以時速每小時45公里以上速度前進，
    違反道路交通安全規則第九十三條、第一百零三條規定，因
    而撞及原告，致原告受有左肱骨頸開放性骨折、左側脛骨平
    台骨折、右側小腿深部撕裂傷及頭部外傷合併臉部多處擦傷
    等傷害（下稱系爭事故）。被告前述過失行為致原告受有身
    體之傷害，自應依民法第一百八十四條第一項前段及第二項
    、第一百九十二條之二、第一百九十三條第一項、第一百九
    十五條第一項規定對原告負侵權行為損害賠償責任。
  (二)原告請求被告賠償之項目及金額如下：
  1.門診費用：原告受傷後至國軍松山醫院、健民診所等門診，
    支出門診費用新台幣（下同）3,910 元。
  2.住院費用：原告自94年6 月23日至94年7 月6 日住進國軍松
    山醫院治療，支出住院費用34,765元。
  3.檢驗費用：原告受傷後，台北市立和平醫院曾至原告療養之
    安養中心為原告檢驗，支出費用1,000 元。
  4.原告另購買尿布、三角巾、美容膠，共支出1,260 元。
  5.原告遭被告撞及後受有多處傷害，經國軍松山醫院鑑定已成
    中度肢體障礙者，無法獨自行動而需聘請看護照料，應支出
    之看護費用為：
  (1)原告自94年6 月23日至94年7 月6 日在國軍松山醫院住院期
    間，業已支出看護費用26,000元。
  (2)出院後自94年7 月6 日至95年3 月6 日止，每月支出27,000
    元、過年期間再加收3,000 元，共246,000 元。
  (3)原告係在20年2 月8 日出生，起訴時年齡為75歲，依內政部
    統計處編台閩地區簡易生命表所載，平均餘命尚有10.62 年
    ，按每月需支出看護費用27,000元計算，扣除中間利息後，
    將來尚須支出看護費用2,682,163 元。
  6.慰撫金600,000 元：原告年事已高，卻遭此橫禍，不僅身體
    上因受傷遭受極大痛苦，更因突然成為中度肢體障礙者，而
    造成行動更加不便，產生生理與心理上痛苦，甚且，需進入
    安養中心接受照護，剝奪與子女天倫之樂，所受精神上痛苦
    非筆墨足以形容；又原告育有一子、一女，事故發生前與子
    同住，為家庭主婦，並未有從事任何工作。爰就所受精神上
    損害請求被告給付慰撫金600,000 元。
  (三)為此本於侵權行為之法律關係，依民法第一百八十四條第一
    項前段及第二項、第一百九十二條之二、第一百九十三條第
    一項、第一百九十五條第一項規定，請求被告賠償門診醫療
    費用、住院費用、檢驗費用及購買尿布、三角巾、美容膠之
    費用，另所需看護費用，暨精神慰撫金，及本於民法第二百
    三十三條規定請求法定遲延利息等語。並聲明：
  1.被告應給付原告3,595,098 元，及自起訴狀繕本送達翌日起
    至清償日止，按年息5 ﹪計算之利息。
  2.願供擔保以代釋明，請准宣告假執行。
二、被告則抗辯：
  (一)被告就系爭事故所致原告損害之發生，確實有過失，但原告
    當時未依規定行走行人穿越道，而行走於行人穿越道前之黃
    色網狀線區○○○○○路，為與有過失，且過失比例大於被
    告，為肇事主因。
  (二)原告所受傷害為骨折，如經手術矯正及復健即可痊癒，國軍
    松山醫院在原告復健期間作成中度肢體障礙之鑑定，且記載
    不需重新鑑定，其鑑定時機本非適宜、內容亦屬不實，又與
    其94年9 月8 日所開立之診斷證明書所載「不宜站立及行走
    至少三個月，建議輪椅輔助行動三個月」內容相左，原告並
    非終生不治，所受傷害為可復健者，應不致構成殘廢；再者
    ，原告受傷後僅至國軍松山醫院骨科門診四次，未見有任何
    復健之紀錄，隨即在94年7 月6 日入住台北市私立青青老人
    養護所養護，在養護所中亦未有接受復健情事，原告放任傷
    勢不為復健，藉由養護所看護假象，使外界誤解其因系爭事
    故成殘，事事需人照料，實有可議；又依國立臺灣大學醫學
    院附設醫院（以下簡稱臺大醫院）鑑定結果，原告係因未接
    受正常復健治療，且長期臥床方導致膝關節功能退化。實則
    ，原告日常生活應可自理，無須醫療專業人員周密看護，亦
    無親屬看護之必要，故所請求自94年7 月6 起之將來看護費
    用，並無理由。況現行看護工行情為每月15,840元，原告主
    張按月以27,000元計算，金額尚屬過高。
  (三)被告目前未婚，畢業於私立東南工業專科學校環工科，現任
    職明台產物保險股份有限公司擔任營業員，94年間薪資所得
    為646,835 元，家中尚有父母、家境小康，名下並無不動產
    ，僅有自小客車一輛，存款未達10萬元，原告所主張之慰撫
    金金額過高，難謂合理。
  (四)原告業已自保險人中央產物保險股份有限公司受領強制汽車
    責任險之保險金514,895 元，應自其請求之賠償金額中扣除
    。
  (五)並聲明：原告之訴及假執行之聲請均駁回，如受不利判決願
    供擔保，請准宣告免為假執行。
三、兩造不爭執之事實（詳見本院96年4 月17日、96年5 月15日
    言詞辯論筆錄，卷(一)第207 頁）：
  (一)被告於94年6 月23日中午12時10分許，駕駛車牌號碼6D-228
    2 自用小客車，行駛至無交通號誌之台北市○○路○段453
    巷口時，並未減速慢行、亦未讓正步行穿越馬路之原告先行
    通過，反以時速每小時45公里以上速度，違反道路交通安全
    規則第九十三條、第一百零三條規定，為有過失，因而撞及
    原告，致原告受有左肱骨頸開放性骨折、左側脛骨平台骨折
    、右側小腿深部撕裂傷及頭部外傷合併臉部多處擦傷等傷害
    ，應對原告負過失之侵權行為損害賠償責任。
  (二)原告確實已支付下列費用，與所受前述身體傷害間有因果關
    係：
  1.門診費用：國軍松山醫院、健民診所，門診支出3,910 元。
  2.住院費用：自94年6 月23日至94年7 月6 日在松山醫院住院
    支出34,765元。
  3.檢驗費用：市立和平醫院至安養中心為原告檢驗支出1,000
    元。
  4.購買尿布、三角巾、美容膠共1,260元。
  5.看護費用：自94年6 月23日至94年7 月6 日在國軍松山醫院
    住院期間，支出26,000元。
  (三)原告自國軍松山醫院出院後，自94年7 月6 日到95年1 月6
    日入住台北市私立青青老人養護所，支出看護費用162,000
    元、另過年期間加收3,000 元（被告抗辯原告就此費用之請
    求為無理由，僅對原告有此費用支出不爭執）。
  (四)原告已領取強制汽車責任險理賠之保險金514,865 元，應自
    本件得請求被告賠償之金額中扣除。
四、按因過失，不法侵害他人之權利者，負損害賠償責任，民法
    第一百八十四條第一項前段定有明文。如兩造不爭執之事實
    (一)所載，被告對於系爭事故發生致原告受有前揭身體傷害，
    其有過失，且應對原告負侵權行為損害賠償責任乙節不爭執
    。此外，被告因系爭事故而犯刑法第二百八十四條第一項前
    段之過失傷害罪，經判決有罪確定在案，亦經本院調閱本院
    95年度交易字第140 號刑事卷查明無訛。是以，被告在系爭
    事故發生時駕駛自用小客車，行經交岔路口未減速慢行，疏
    於注意前方行人即原告通行狀況，仍以時速45公里之車速通
    過路口，撞及橫越馬路之原告，為有過失之行為，自應就原
    告所受上述身體傷害之結果負侵權行為損害賠償責任，洵堪
    認定。
五、本件經兩造先後於本院96年4 月17日、96年5 月15日言詞辯
    論期日整理後，兩造所爭執之重點在於：
  (一)原告主張其受傷後需人看護，自94年7 月6 日至95年3 月6
    日止支出看護費用246,000 元，另自起訴時起（即95年3 月
    23日）需終身看護，按平均餘命10.62 年、每月27,000元計
    算，扣除中間利息後，尚須支出看護費用2,682,163 元，請
    求被告賠償，有無理由？
  (二)原告請求慰撫金600,000元，其數額是否適當？
  (三)原告在系爭事故發生時究竟係行走在行人穿越道上？或有偏
    離行人穿越道而行走在黃色網狀線區○○○○○路之過失行
    為？是否與有過失？又兩造過失比例若干？
五、現就兩造爭執之重點分述如下：
  (一)原告主張其自國軍松山醫院94年7 月6 日出院後，終身需人
    看護，得向被告請求賠償看護費用，有無理由？
  1.原告就此陳稱：其在系爭事故前本可自理日常生活，無須他
    人照顧，但遭逢系爭事故後已無法自主行動，所受身體傷害
    無復原可能，有永久看護之必要，故得按平均餘命年數請求
    被告給付將來看護費用等語。
  2.依民法第一百九十三條第一項規定：「不法侵害他人之身體
    或健康者，對於被害人因此喪失或減少勞動能力或增加生活
    上之需要時，應負損害賠償責任」，本項所稱之增加生活上
    之需要，係指被害以前並無此需要，因為受侵害，始有支付
    此費用之需要而言。其因身體或健康受不法侵害，需人長期
    看護，就將來應支付之看護費，係屬增加生活上需要之費用
    ，加害人應予以賠償，而被害人是否確需依賴他人長期看護
    ，則應以最後事實審言詞辯論終結時之事實狀況為認定之標
    準（最高法院88年度台上字第1771號判決參照）。
  3.被告雖否認原告在94年7 月6 日自國軍松山醫院出院後，迄
    至將來為止，均有需人看護照料之必要，但查：
  (1)原告因系爭事故受傷後，即至國軍松山醫院急診、住院手術
    治療，此節有國軍松山醫院診斷證明書、病歷資料在卷可稽
    （見本院卷(一)第105 、106 頁、第158 至182 頁），為兩造
    所不爭執。
  (2)經本院提供上述病歷資料、診斷證明書，囑託臺大醫院就原
    告受傷害得否自理日常生活、需否終身聘請看護照顧等事項
    後，臺大醫院在檢視上述病歷資料、並親自診視原告現狀後
    ，鑑定結果為：依其檢查結果顯示，原告左右兩側膝關節皆
    有顯著退化性關節炎變化，左膝關節之髕股半脫位，近端脛
    骨骨折處內固定位置良好，經X 光檢查顯示左側肱骨與脛骨
    平台骨折已經癒合，惟膝蓋關節炎不可能回復等情，有該院
    96 年3月2 日函附卷足證（見本院卷(一)第191 至192 頁），
    顯見，原告因系爭事故導致左側肱骨、脛骨骨折後，經國軍
    松山醫院施行內固定手術後，骨折之傷害已經治癒，但遺留
    膝關節炎之病症。
  (3)被告雖辯稱原告關節炎屬於退化性關節炎，與系爭事故之發
    生無關云云。惟查，臺大醫院在前開鑑定結果中已明白表示
    ：「依據初受傷之X 光檢查，受損骨頭如無併發症之情形下
    ，三個月可以癒合，但是，左側脛骨平台骨折常會留下創傷
    性關節炎之後遺症，致使關節無法恢復原有之活動度或功能
    ，甚至需要接受關節置換術才能改善疼痛與變形等後遺症。
    」、「黃鄭女士（即原告）於90年（應為94年之筆誤）所受
    之骨折傷害理不應造成如此嚴重的後遺症，但是研判因為受
    傷害臥床致機能退化、年紀較大、原有其他身體疾病（鬱血
    性心臟衰竭、低血鉀症）以及兩側膝蓋嚴重關節炎（原有退
    化性關節炎加上左側創傷性關節炎），受傷前尚能行走，顯
    然現有功能減退部分由該傷害所直接間接引起」等語綦詳（
    見本院卷(一)第193 頁），可知，原告在系爭事故前固然原有
    退化性關節炎，但因系爭事故導致骨折亦留下創傷性關節炎
    之後遺症，該創傷性關節炎與系爭事故之發生顯有因果關係
    。被告前開所辯，洵無足取。
  (4)被告再抗辯：臺大醫院上開鑑定結果所述「左側脛骨平台骨
    折常會留下創傷性關節炎之後遺症」，並未說明根據何病症
    認定者，純屬倒果為因等語。但查，觀諸被告所提衛生署新
    竹醫院副院長施國正醫師所撰文章，文中亦論及：「骨折的
    後遺症包括，關節攣縮、骨折癒合不良、骨折癒合不正、…
    以及關節的提早退化或創傷性關節炎。」等語，有該文在卷
    足佐（見本院卷(一)第107 頁）。是以，被告質疑臺大醫院前
    開鑑定意見，亦難謂可採。
  (5)次查，原告膝蓋關節炎不可能回復，迄今仍無法獨立行走，
    基本日常生活無法全部自理，需人扶助，主要項目包括有穿
    著衣物（尤其是下身衣物）、起身轉位、行走爬樓梯、如廁
    、洗澡等，迭經臺大醫院親自診視原告後鑑定綦詳（見前揭
    臺大醫院96年3 月2 日函，本院卷(一)第192 、193 頁）。雖
    臺大醫院表明原告目前無須醫療護理及專人周密監護，但依
    此項鑑定結果顯示，其確實因骨折導致之膝關節炎而無法自
    理生活、自行起身及爬樓梯等，而此關節炎無法回復，故終
    身有由專人照料看護之必要。
  (6)綜此，原告確實因系爭事故所受身體傷害，遺有後遺症而無
    法獨立行走、自理生活，需人長期看護，其二者間有因果關
    係，應堪認定。故其主張自94年7 月6 日起終身需人看護乙
    節，被告應給付將來所需之看護費用，即屬有據。
  4.至於被告所抗辯：原告現今不能正常行走之結果，純係因未
    接受復健所致乙節，查：
  (1)觀諸上揭臺大醫院鑑定函文第3 頁(四)之記載，原告因系爭事
    故所受骨折傷害，本不應導致如前述３之(5)所列嚴重後遺症
    ，併有退化性及創傷性膝關節炎之病症，經臺大醫院鑑定研
    判係因為受傷害臥床致機能退化、年紀較大、原有其他身體
    疾病（鬱血性心臟衰竭、低血鉀症）直接、間接合併造成者
    （見前述３之(3)說明），此情為原告所不爭執者。據此，原
    告生活無法自理，除係因系爭事故所受骨折遺留創傷性膝關
    節炎後遺症造成者外，其中一項原因包括原告未能接受復健
    而長期臥床導致機能退化在內。
  (2)再依國軍松山醫院95年8 月28日函覆本院所陳：「黃員（即
    原告）出院後自94年7 月14日至95年8 月23日共骨科門診複
    診四次，黃員因有低血鉀症，自94年7 月14日至95年2 月23
    日止，至本院腎臟內科及家庭醫學科門診七次」等詞（見本
    院卷(一)第36頁），益見，原告在系爭事故骨折受傷後，並未
    有至醫院接受復健治療之情事。
  (3)雖原告提出青青養護復健中心估價單，用以證明曾接受該中
    心復健之事實（見本院卷(一)第229 至231 頁），然此等估價
    單之形式上、實質上證據力，均為被告所否認。本院尚難以
    估價單上所載「復健」一項費用之支出，即遽以推論原告有
    接受復健之情形。況查，台北市私立青青老人養護所在95年
    8 月22日函文中，僅提及對原告施以生活起居照顧等照護事
    項（見本院卷(一)第31頁），並未曾論及有對原告實施復健一
    事；又該養護所是否有復健專科醫師得以執行醫療業務，亦
    未見原告再予舉證證明。
  (4)因此，原告自國軍松山醫院接受骨折後續內固定手術後，出
    院以後即未再進行復健，又揆諸臺大醫院前開鑑定意見，可
    得知原告未為復健、長期臥床與其現在膝關節機能退化之結
    果間有相當關聯性；亦即，原告身體傷害之擴大，與原告未
    進行復健有關，但此應屬於原告與有過失一項，將於下列(三)
    爭點論述之，惟仍不能排除被告系爭過失行為撞擊原告，與
    所導致原告骨折後創傷性關節炎後遺症間之因果關係。
  5.承上所述，原告在94年7 月6 日自國軍松山醫院出院後，迄
    至將來為止，均有需人看護照料之必要，洵足認定。關於原
    告得請求之看護費用數額部分：
  (1)原告主張看護費用應按每月27,000元計算，就此被告則辯稱
    應以看護工行情每月15,840元計算每月看護費用等語。經查
    ，經本院向國軍松山醫院查詢全日看護費用行情後，該院在
    95年8 月28日函覆本院表示看護費用全日為2,000 元、半日
    為1,100 元（見本院卷(一)第37頁），依此計算每月看護費用
    一般行情，核應為60,000元至33,000元不等。故原告主張應
    按每月27,000元計算看護費用，尚與一般行情相符，為可採
    信。
  (2)經查，原告主張其出院後自94年7 月6 日至95年3 月6 日止
    ，每月業已支出看護費用27,000元、過年期間再加收3,000
    元，共246,000 元之事實，固提出有台北市私立青青老人養
    護所證明書為據（見本院95年度交附民字第84號卷第23頁）
    。惟查，依前開台北市私立青青老人養護所函記載，原告與
    該養護所約定每月看護費用為27,000元（見本院卷第31頁）
    ，故此段八個月期間除每月看護費用外，加計過年期間再收
    3,000 元後，原告實際支出費用總額應為219,000 元。被告
    僅不爭執原告自94年7 月6 日到95年1 月6 日入住台北市私
    立青青老人養護所，業已支出看護費用162,000 元、另過年
    期間加收3,000 元乙事（見兩造不爭執之事實(三)）。是以，
    原告請求被告給付已支出之看護費用219,000 元，尚屬有據
    ，其餘27,000元部分，不應准許。
  (3)再查，原告係在20年2 月8 日出生，起訴時即95年3 月23日
    （見刑事附帶民事訴訟起訴狀第1 頁）當時年齡為75歲，有
    戶籍謄本附卷足佐（見本院卷(一)第12頁）。又原告住所、戶
    籍設於台北市松山區，依系爭事故發生當時有效之93年台北
    市簡易生命表所示，原告之平均餘命年數尚有14.32 年（見
    本院卷(一)第213 頁），原告主張其平均餘命尚有10.62 年，
    應可採信。
  (4)次按「依民法第一百九十三條第一項命加害人一次支付賠償
    總額，以填補被害人所受喪失或減少勞動能力之損害，應先
    認定被害人因喪失或減少勞動能力而不能陸續取得之金額，
    按其日後本可陸續取得之時期，各照霍夫曼式計算法，扣除
    依法定利率計算之中間利息，再以各時期之總數為加害人一
    次所應支付之賠償總額，始為允當。」，最高法院著有22年
    上字第353 號判例可資參照。據此，以原告請求每月看護費
    用27,000元為計算基準，其一次請求10.62 年，採對被害人
    較有利之第一年損害額不扣除中間利息之方式，依霍夫曼計
    算法扣除中間利息後，原告可得請求之將來看護費用數額為
    2,682,163 元【計算式為：27,000×12×8.0000000 （即第
    一年不扣除中間利息之霍夫曼係數）＝2,682,163 ，元以下
    四捨五入】。
  (5)承兩造不爭執之事實(二)之５，及前述(2)至(4)之說明，總計原
    告得請求被告給付之看護費用為2,927,163 元（即26,000元
    ＋219,000元＋2,682,163 元），逾此數額則不應准許。
  (二)原告請求慰撫金600,000元，其數額是否適當？
  1.原告依據民法第一百九十五條第一項規定，請求被告給付慰
    撫金，按私法上權利可分為財產權及非財產權，其中非財產
    權即人身權，凡與權利主體之人格或身分不能分離之權利屬
    之，包括人格權及身分權。在人格權部分，則包含姓名權（
    民法第十九條）、生命權、身體權、健康權、名譽權、自由
    權、信用權、隱私權、貞操權等；其中身體權係以保持身體
    之完全為內容之權利。如前所述，原告因系爭事故所受侵害
    之權利內容為左肱骨頸開放性骨折、左側脛骨平台骨折、右
    側小腿深部撕裂傷及頭部外傷合併臉部多處擦傷等傷害，現
    則因存有左膝創傷性關節炎之後遺症而無法自理日常生活、
    正常活動行走，顯然身體受有傷害，有形組織遭破壞，故屬
    於身體權受有損害者。依上開法條規定，自得請求被告賠償
    其非財產上損害，給付慰撫金。
  2.再者，非財產上之損害賠償為民事損害賠償之一脈，因之，
    非財產上損害賠償亦當然採賠償全部損害之原則。故而計算
    損害之大小時，應依附賠償權利人感受痛苦之諸因素而計算
    ，乃當然之結果。又所謂相當金額之計算，應以實際加害之
    情形、被害人所受精神上痛苦之程度、賠償權利人之身分地
    位、經濟能力，並斟酌賠償義務人之經濟狀況、可歸責之程
    度等定之。經查：
  (1)原告在事故發生時，年74歲，年事已高，在事故前尚能行走
    ，但遭逢此事故而先後歷經兩次左側肱骨、脛骨之復位、內
    固定手術，此有國軍松山醫院95年12月1 日檢附之病歷、臺
    大醫院96年3 月2 日鑑定函文意見在卷可參（見本院卷(一)第
    158 至182 頁病歷），且自94年6 月23日至94年7 月6 日在
    國軍松山醫院住院手術治療期間達14日之久，足見，其在身
    體上因受傷遭受極大痛苦。另就原告所陳：其更因此事故造
    成行動更加不便，產生生理與心理上痛苦，又原告育有一子
    、一女，事故發生前與子同住，為家庭主婦，並未有從事任
    何工作等情，被告未予爭執，並有本院依職權調閱之原告財
    產所得調件明細表附卷足佐（見本院卷(一)第25至28頁）。故
    其所受精神上痛苦，應參酌此等身體傷害情狀及治療相關過
    程、家庭經濟狀況等加以認定。
  (2)次查，被告則陳稱其目前未婚，畢業於私立東南工業專科學
    校環工科，現任職明台產物保險股份有限公司擔任營業員，
    94年間薪資所得為646,835 元，家中尚有父母、家境小康，
    名下並無不動產，僅有自小客車一輛，存款未達10萬元等語
    ，且提出畢業證書、各類所得扣繳暨免扣繳憑單（見本院卷
    (一)第97至98頁）為證，另有被告戶籍謄本、被告財產所得調
    件明細表在卷足稽（見本院卷(一)第14、21至24頁）；上情為
    原告所不爭者。
  (3)在審酌原告所受傷害非輕，且終身需人照料，暨兩造家庭、
    經濟狀況等一切情狀後，認原告請求之慰撫金數額600,000
    元，尚稱相當。
  (三)原告在系爭事故發生時究竟係行走在行人穿越道上？或有偏
    離行人穿越道而行走在黃色網狀線區○○○○○路之過失行
    為？是否與有過失？又兩造過失比例若干？
  1.原告對被告所為抗辯，陳述略以：被告在其所涉過失傷害刑
    事案件中，雖經刑事庭以事故現場未遺留客觀跡證得以推認
    原告遭受被告車輛撞擊點係位於何處等為由，而作對被告有
    利之認定，但此並不足以否定原告在刑事審理中所述當時係
    行走於行人穿越道遭撞擊之事證，原告並未與有過失等語。
  2.民法第二百十七條第一項規定：「損害之發生或擴大，被害
    人與有過失者，法院得減輕賠償金額或免除之。」，過失相
    抵係就賠償義務人之過失與賠償權利人之過失，相互比較，
    以定責任之有無及範圍，並非兩者互相抵銷。過失相抵之功
    能，非僅限制被害人或賠償權利人過失所生損害不許轉嫁與
    加害人或賠償義務人而已，在現今民事訴訟制度關於因果關
    係之認定，只許認定全部有因果關係，或完全無因果關係，
    而不許認定部分有因果關係，此時過失相抵制度正足以調整
    此種僵硬制度所造成之偏差，以實現公平裁判之目的，尤其
    在交通事故之損害賠償方面，有不少情形係雙方之過失所共
    同造成，加害人與被害人僅係相對之觀念，過失之輕重與損
    害之大小並不一致，有時過失重者因所受損害較大，而成為
    被害人之情形亦屬有之，此時適用過失相抵法則，自可避免
    不公平裁判之發生。又所謂被害人與有過失，乃係被害人苟
    能盡其善良管理人之注意，即得避免損害發生原因事實之成
    立或損害之發生與擴大，竟不注意之意（最高法院58年度台
    上字第3427號判決意旨參照）。可見，包括損害原因事實之
    成立，及損害本身之發生或擴大，被害人、加害人任何一方
    之助成，均有過失相抵之適用。
  3.道路交通安全規則第一百三十四條第一款規定：行人穿越道
    路，在設有行人穿越道、人行天橋或人行地下道者，必須經
    由行人穿越道、人行天橋或人行地下道穿越，不得在其一百
    公尺範圍內穿越道路。經查：
  (1)證人即系爭事故發生後到場處理之警員林勝源，於本院刑事
    庭審理時已證稱：其當庭所提出之照片即係當天抵達現場時
    所拍攝的現場狀況等語（見本院95年度交易字第140 號被告
    所涉過失傷害刑事案件卷第24頁，下稱刑事卷），觀諸證人
    林勝源所提出之照片編號4 ，被告駕駛之車輛於警員到達時
    ，係停放在該方向右起第三車道亦即鄰近分向限制線之位置
    （見刑事卷第37頁），此核與臺灣臺北地方法院檢察署94年
    度偵字第22801 號偵查卷第17頁所附道路交通事故現場圖所
    繪之停放位置相符。次查，系爭事故發生現場地面並無煞車
    或緊急轉彎之痕跡，除有證人林勝源之證詞可證外（見刑事
    庭卷第23頁），亦有前揭道路交通事故現場圖可按。是故，
    被告在撞擊原告後應無緊急煞停或將車輛轉向之情形。再查
    ，原告在上開刑事庭審判期日到場陳稱：系爭事故發生當時
    台北市○○路○段車輛非少（見刑事卷第25頁）；而衡諸一
    般人於車禍事故發生後，大多將車停留原地待警處理或者駛
    至路邊停靠以避免妨害交通之常情，被告在遭遇系爭突發之
    車禍撞擊事故後，尚難會有反將車輛駛向台北市○○路○段
    道路中央，以致於至己身陷於往來車潮眾多之危險情境中之
    行為。依此，被告車輛撞擊原告之位置，應得推斷係於台北
    市○○路○段東往西向之右起第三車道之位置附近。
  (2)原告指陳其遭被告撞擊位置係在行人穿越道上云云。然查，
    如前所述，系爭事故現場並無煞車痕跡，另證人林勝源亦證
    述，其到達事故地點時，原告已經被抬至救護車上，現場並
    無遺留散落物、血跡或傷者鞋子，無法判斷其撞擊點係於何
    處等語綦詳（見刑事卷第22、23頁），顯然系爭事故車禍現
    場並未遺留任何客觀跡證得以推認原告遭受被告車輛撞擊位
    置何在。但綜觀前開(1)所為說明，系爭事故被告車輛停放位
    置位於路口黃色網狀線區○○路口中心點，而依被告在刑事
    庭審判期日自陳：其撞擊原告後隨即煞停，未再往前行駛乙
    節（見刑事卷第29頁），可知，上開道路交通事故現場圖所
    繪被告車輛之停放位置，與被告撞擊原告之初始撞擊點距離
    相差無幾。準此，系爭事故發生位置係在行人穿越道旁之黃
    色網狀線區域內，此為原告遭被告撞擊之初始點，原告自台
    北市○○路○段東往西向右側人行道處欲穿越道路，竟未經
    由行人穿越道為之，逕自於行人穿越道前之黃色網狀線區域
    橫越之，即有違反道路交通安全規則第一百三十四條第一款
    規定之事實，對於系爭事故之發生原因，顯然與有過失，洵
    堪認定。
  4.再承前(一)之４所述，原告自國軍松山醫院接受手術治療後，
    出院當日即至台北市私立青青老人養護所接受看護照料，嗣
    後並未接受復健，因長期臥床導致機能退化，肇致目前需人
    扶持行走、無法自理生活、膝關節炎惡化等後遺症之損害結
    果，對於其身體傷害之損害擴大一節，亦與有過失。
  5.因此，被告抗辯原告就系爭事故之發生、原告所受身體傷害
    之損害擴大，與有過失，為可採信。本院在審酌前述兩造過
    失情節等相關情狀後，認兩造過失比例各為二分之一。
  (四)被告應賠償原告之金額如下所述：
  1.綜前(一)至(三)所述，原告所受損害數額共為3,568,098 元，包
    括門診費用3,910 元、住院費用34,765元、檢驗費用1,000
    元，及購買尿布、三角巾、美容膠等費用1,260 元，另看護
    費用2,927,163 元、慰撫金600,000 元等各項在內。按兩造
    過失比例各為二分之一核計後，被告應賠償原告之金額減輕
    為1,784,049元。
  2.次依強制汽車責任保險法第九條第二項規定：「本法所稱被
    保險人，指經保險人承保之要保人及經該要保人同意使用或
    管理被保險汽車之人。」、第三十二條規定：「保險人依本
    法規定所為之保險給付，視為被保險人損害賠償金額之一部
    分；被保險人受賠償請求時，得扣除之。」，經查，被告屬
    強制汽車責任保險法第八條所稱之被保險人，其保險人中央
    產物保險股份有限公司業已賠付原告保險金514,865 元（保
    險人賠付514,895 元，但兩造協商整理以原告實領金額為據
    ，見本院卷(一)第207 頁），其中包括醫療費用、看護費用、
    殘廢給付等三項，為兩造所不爭者（見兩造不爭執之事實(四)
    ），另有原告存摺、中央產物保險股份有限公司95年11月24
    日函附卷可憑（見本院卷(一)第70、130 至157 頁），故被告
    抗辯原告所得請求賠償金額應扣除上開保險金，於法有據；
    因而，被告尚應給付原告1,269,184元（即1,784,049元－
    514,865 元）。
  3.再者，民法第二百二十九條第二項規定：「給付無確定期限
    者，債務人於債權人得請求給付時，經其催告而未為給付，
    自受催告時起，負遲延責任。其經債權人起訴而送達訴狀，
    或依督促程序送達支付命令，或為其他相類之行為者，與催
    告有同一之效力。」、第二百三十三條第一項前段規定：「
    遲延之債務，以支付金錢為標的者，債權人得請求依法定利
    率計算之遲延利息。」，準此，原告主張被告應自起訴狀繕
    本送達翌日即95年3 月24日起（見本院95年度交附民字第84
    號卷第1 頁起訴狀）負遲延責任，自屬有據。
六、綜上所述，被告駕駛車輛未注意車前狀況、減速慢行，行至
    路口撞擊原告，為有過失，應對原告負過失侵權行為損害賠
    償責任。惟原告未依規定行走行人穿越道而橫越馬路、事故
    發生後對損害之擴大，均與有過失，兩造過失比例各為二分
    之一，在扣除原告已自強制汽車責任保險之保險人處領得保
    險金後，被告應再賠償原告所受損害。從而，原告本於侵權
    行為之法律關係，依民法第一百八十四條第一項前段及第二
    項、第一百九十二條之二、第一百九十三條第一項、第一百
    九十五條第一項規定，請求被告給付1,269,184 元，及自95
    年3 月24日起至清償日止，按年息5 ﹪計算之利息，為有理
    由，應予准許，至超逾部分，則難謂有據，應予駁回。
七、本件為判決之基礎已臻明確，兩造其餘之陳述及所提其他證
    據，經本院斟酌後，認為均於判決之結果無影響，亦與本案
    之爭點無涉，自無庸逐一論述，併此敘明。
八、假執行之宣告：
    兩造陳明願供擔保，聲請宣告假執行或免為假執行，經核原
    告勝訴部分，合於法律規定，爰分別酌定相當之擔保金額宣
    告之；原告其餘假執行之聲請，因訴之駁回而失所依據，不
    予准許。
九、結論：原告之訴為一部有理由，一部無理由，並依民事訴訟
    法第七十九條、第三百九十條第二項、第三百九十二條第二
    項，判決如主文。
中　　華　　民　　國　　96　　年　　5 　　月　　31　　日
                  民事第三庭  法  官  賴錦華
以上正本係照原本作成。
如對本判決上訴，須於判決送達後二十日之不變期間內，向本院
提出上訴狀。
中　　華　　民　　國　　96　　年　　6 　　月　　1 　　日
                              書記官  林桂玉
